最高法院刑事判決　　　　　　九十四年度台上字第一０九二號
　　上　訴　人　甲○○
　　　　　　　　　　　　（現另案於台灣泰源技能訓練所執行
　　　　　　　　　　　　中）
　　上　訴　人
　　即　被　告　乙○○
　　　　　　　　　　　　9號4.
上列上訴人等因甲○○自訴被告偽造文書案件，不服台灣高等法
院中華民國九十三年三月十六日第二審更審判決（九十二年度上
更(一)字第八二五號，自訴案號：台灣台北地方法院九十年度自字
第七六六號），提起上訴，本院判決如下：
    主  文
原判決撤銷，發回台灣高等法院。
甲○○之上訴駁回。
    理  由
一撤銷部分
本件原判決認定上訴人即被告（下稱被告）乙○○原係台北市○
○路四九號六樓菁英綜合證券股份有限公司（下稱菁英證券）館
前分公司之營業員，於民國八十九年八月間與上訴人即自訴人甲
○○約定，由被告提供其友人祝于平、親戚顏燕於菁英證券之帳
戶〔配合金融機構：中國信託商業銀行（下稱中國信託）〕供甲
○○以當日沖銷之方式買賣股票，並由被告以新台幣（下同）每
千元每日一元之利息，代墊款項為甲○○辦理股票交割手續，再
通知甲○○將應支付之差額及利息匯入祝于平、顏燕、被告於中
國信託之帳戶，或交付現金予被告。然被告嗣因甲○○未能如期
支付款項，致有虧欠，為抵償其債務，即自八十九年九月十六日
起，接獲甲○○電話委託下單買賣股票之指令後，未再繼續替甲
○○下單，而仍多次於電話中告知其所虛構甲○○應補繳之差額
及利息金額，自同年十月二日起至十一月三十日止，先後十五次
指示匯款至祝于平、顏燕或被告於中國信託之帳戶，共達一百五
十四萬五千元。嗣甲○○察覺有異，要求被告提出交割憑單進行
對帳，被告竟為圖掩飾上情，明知其並無製作菁英證券「合併買
賣報告書暨交割憑單」之權限，仍與某真實姓名年籍不詳之成年
男子基於共同之犯意聯絡，於八十九年十一月底某日，在台北市
○○路該男子之工作室內，由被告提供菁英證券財務部人員事先
蓋妥該公司「合併買賣報告書暨交割憑單專用章」備用之空白「
合併買賣報告書暨交割憑單」予該男子，並支付八千元之代價，
由該男子編寫電腦程式，依據被告提供虛構不實之交易內容，偽
造載有如原判決附表（下稱附表）一、附表二所示不實內容之菁
英證券「合併買賣報告書暨交割憑單」二十四張後，由被告於二
日後，持至台北市○○路某咖啡店內，交付甲○○對帳而提出行
使，足以生損害於菁英證券及甲○○。嗣甲○○查詢得知顏燕前
開中國信託帳戶之交易紀錄與被告所交付「合併買賣報告書暨交
割憑單」所記載之交割情形不符，始知受騙等情，因而撤銷第一
審判決，改判論處被告共同行使偽造私文書，足以生損害於他人
罪刑，固非無見。
惟查(一)關於附表一所載：祝于平帳戶，八十九年八月二十二日資
買（指融資買進，下同）源興股票及英業達股票各二萬股，資賣
（指將原來融資買進之股票，予以賣出，下同）明電（亦即明碁
電）股票三次，各一萬股，同年九月十三日資賣台揚股票二萬股
，同年九月十八日資買台達電三萬股，同年九月十九日資買及券
賣（指融券賣出）華邦股票各三萬股（原附表未記載股數，僅記
載價款即各為一百八十六萬元及一百八十四萬五千元）部分，原
判決事實認定係屬內容不實，然觀菁英證券函送第一審法院之客
戶祝于平交易明細表（下稱明細表），則上開日期祝于平帳戶內
確有上開交易明細之記載（見附於第一審自字卷第三十五頁、第
三十七頁之明細表記載），倘該明細表記載屬實，則附表一上開
股票買賣之記載當非虛偽不實？實情如何？原審未詳予查明釐清
，遽認該附表一上揭部分之股票交易內容亦屬虛偽不實，尚嫌速
斷，並有應於審判期日調查之證據未予調查之違誤。(二)原判決既
認定：被告受自訴人甲○○委託買賣股票，由被告代墊款項，因
甲○○違約未如期償付款項，積欠被告金額四百餘萬元，被告為
求抵償自訴人之欠款，始偽造菁英證券合併買賣報告書暨交割憑
單，交付自訴人等情（見原判決理由四之記載），則原判決科處
被告刑罰時，自宜特別審酌此一犯罪情狀，以為科刑輕重之標準
，原判決量刑時未審酌及此，亦尚有未洽。被告上訴意旨執以指
摘原判決不當，非無理由，應認原判決仍有撤銷發回更審之原因
，原判決不另為無罪諭知部分，基於審判不可分之原則，應併予
發回。
二自訴人甲○○上訴駁回部分
按刑事訴訟法第三百七十七條規定，上訴於第三審法院，非以判
決違背法令為理由，不得為之。自訴人甲○○對於原判決提起第
三審上訴，其上訴理由僅指摘原判決關於論斷被告不成立詐欺罪
部分有查證未盡及理由矛盾之違法云云，然刑法第三百三十九條
之詐欺罪，依刑事訴訟法第三百七十六條第四款規定，乃屬於不
得上訴於第三審法院之罪，自訴人就原判決論處被告行使偽造私
文書罪部分，既未具體指摘該部分判決有何違背法令之情形，該
部分上訴自屬違背法律上之程式，應予駁回，其就原判決關於行
使偽造私文書部分之上訴既經認為不合法，則其就原不得上訴於
第三審法院之詐欺罪部分所為上訴，亦應認為不合法，應併予駁
回。本件自訴人之上訴雖因不合法而予駁回。然因被告之上訴為
有理由，故本件原判決仍應予撤銷，由原審法院更為審判，附此
明。
據上論結，應依刑事訴訟法第三百九十五條前段、第三百九十七
條、第四百零一條，判決如主文。
中　　華　　民　　國　九十四　年　　三 　 月　　十  　日
                      最高法院刑事第十庭
                          審判長法官  陳　正　庸
                                法官  賴　忠　星
                                法官  王　居　財
                                法官  林　開　任
                                法官  林　立　華
      本件正本證明與原本無異
                                      書  記  官
中　　華　　民　　國　九十四　年　　三　  月 　十七　 日
                                                      Ｅ
